【裁判字號】    98,家聲,97
【裁判日期】    980331
【裁判案由】    變更子女姓氏
【裁判全文】
臺灣板橋地方法院民事裁定            98年度家聲字第97號
聲  請  人  甲○○
上列聲請人聲請變更子女姓氏事件，本院裁定如下：
    主    文
聲請人甲○○之姓氏准予變更為母姓之「陳」姓。
聲請程序費用由聲請人負擔。
    理    由
一、按「非婚生子女經生父認領，而有下列各款情形之一，且有
    事實足認子女之姓氏對其有不利之影響時，父母之一方或子
    女得請求法院宣告變更子女之姓氏為父姓或母姓：（一）父
    母之一方或雙方死亡者。（二）父母之一方或雙方生死不明
    滿三年者。（三）非婚生子女由生母任權利義務之行使或負
    擔者。（四）父母之一方曾有或現有未盡扶養義務滿二年者
    。」，民法第1059之1 條第2 項定有明文。
二、本件聲請意旨略以：聲請人甲○○為母親乙○○與生父木
    鄰之非婚生子女，嗣於民國77年1 月26日經木鄰認領，惟
    聲請人自小即由母親扶養照顧，聲請人未曾見過生父木鄰
    ，且從未與其家族往來，木鄰亦從未盡其扶養義務，且
    木鄰亦立有同意書，同意聲請人得改從母姓，又最近更有不
    明人士前來對聲請人要債、騷擾，均係為其生父木鄰而來
    ，是以，聲請人從父姓對伊顯有不利，爰依法聲請變更姓氏
    從母姓等情。
三、經查，聲請人所主張之上開事實，業據提出戶籍謄本、木
    鄰之書面同意書影本各1 件為證，復經證人即聲請人之母乙
    ○○到庭證稱：「聲請人是我與他父親木鄰所生，木鄰
    離開已經二十年了，他知道有這個小孩，但是從來沒有探望
    過，木鄰之前做生意失敗有負債，有債權人來要債，聲請
    人擔心會連累到他，所以要改姓，我同意他更改為我的姓氏
    。」等語屬實（參見本院98年3 月26日非訟事件筆錄），堪
    予認定。又查，姓氏屬姓名權而為人格權之一部分，具有社
    會人格之可辨識性，除與身分安定及交易安全有關外，尚有
    家族制度之表徵，因此始賦予父母選擇權，惟因應情勢變更
    ，倘有事實足認子女之姓氏對其有不利之影響時，父母之一
    方或子女自得請求法院宣告變更子女之姓氏為父姓或母姓。
    職此，本院審酌上情，認聲請人自幼即由生母乙○○獨自扶
    養照顧，生父木鄰則未曾盡其人父之責，而聲請人從未與
    父親及父親家族往來，與其父姓之家族顯已失去一般社會生
    活聯結，且聲請人之生父木鄰之債權債務問題，已實際影
    響聲請人之生活，自可認保留聲請人現有之父親姓氏，對聲
    請人實有不利影響，是聲請人本件請求，經核並無不合，本
    件聲請為有理由，依法應予准許，爰裁定如主文所示。
四、依非訟事件法第21條第2 項、民事訴訟法第78條裁定如主文
    。
中    華    民    國    98    年    3     月    31    日
                  家事法庭  法  官  林春長
以上正本係照原本作成
如對本裁定抗告須於裁定送達後10日內向本院提出抗告狀
中    華    民    國    98    年    3     月    31    日
                            書記官  高小婷


司法院資訊處製作；財團法人民間司法改革基金會備份。
